臺灣高等法院刑事判決
110年度交上易字第68號
上  訴  人  
即  被  告  FERRARI ALESSANDRO（中文名：鐵雅力）





上列上訴人因過失傷害案件，不服臺灣新竹地方法院108年度交
易字第500號，中華民國110年1月18日第一審判決（起訴案號：
臺灣新竹地方檢察署108年度偵字第3959號），提起上訴，本院
判決如下：
    主  文
原判決撤銷。
FERRARI ALESSANDRO（鐵雅力）犯過失傷害罪，處拘役伍拾日，
如易科罰金，以新臺幣壹仟元折算壹日。
    事  實
一、FERRARI ALESSANDRO（中文名：鐵雅力，下稱鐵雅力）明知
    飼主應防止其所飼養動物無故侵害他人生命、身體、自由或
    財產，及不得疏縱寵物在道路上奔走，妨害交通行為，而於
    民國108年2月21日晚間8時至9時許間，帶其所飼養犬隻，至
    新竹縣竹北市興隆路一段與台科路口附近遛狗，本應將所飼
    養犬隻牽繫牽繩、狗鍊，或以其他適當方式約束、看顧，以
    避免犬隻任意奔跑、快走甚至擅入車道內而有妨害交通之行
    為，且依當時情況，客觀上並無不能注意之情事，竟疏未注
    意將其所飼養犬隻牽繫牽繩、狗鍊等，致所飼養犬隻從興隆
    路一段由南往北方向沿路奔走，於是日晚間9時2分許，該犬
    隻貿然奔走橫越興隆路一段與台科路之馬路上，適有陳怡妤
    騎乘車號000-0000號普通重型機車行經該路口，致見狀閃煞
    不及失控滑倒，因此其下巴、右手腕、右手、右膝、右腳踝
    等處均受有擦、挫傷，上排牙齒斷裂3根等傷害。
二、案經陳怡妤訴請新竹縣政府警察局竹北分局報請臺灣新竹地
    方檢察署檢察官偵查起訴。
    理  由
一、證據能力：
    本院認定犯罪事實所憑之供述證據及非供述證據，檢察官、
    上訴人即被告鐵雅力（下稱被告）均表示無意見（見本院卷
    第60至64頁），亦查無證據足認係公務員違背法定程序所取
    得，且無顯不可信或不得作為證據之情形，均有證據能力。
二、實體部分：
（一）認定犯罪事實所憑之證據及理由： 
　 1、訊據被告固坦承當日晚間有帶其所飼養犬隻至上開路段遛
      狗散步，然矢口否認過失傷害犯行，辯稱：我帶著飼養的
      犬隻到事故發生路段馬路口前，因有一隻流浪狗攻擊我的
      狗，我的狗因此受驚嚇奔跑，當時現場有2隻狗，夜間燈
      光昏暗，告訴人陳怡妤、證人楊証朝均無法指認是我所飼
      養犬隻造成本件車禍事故，且告訴人與證人證述間有關事
      故發生犬隻之毛色部分2人所陳有異，難以採信，我飼養
      犬隻是有訓練的狗，本案證據並不能認定是我的狗造成車
      禍事故，應為無罪諭知云云。
　 2、經查：　　
   （1）被告於108年2月21日晚間8時至9時許間帶其所飼養犬隻
        外出散步、遛狗，並於事故發生前至新竹縣竹北市興隆
        路一段與台科路口前遛狗，被告並未將其所飼養犬隻繫
        上牽繩或狗鍊，且被告所飼養犬隻奔走離開被告視線自
        行回其妻子經營之餐廳，又告訴人陳怡妤於該日晚間9
        時2分許，騎乘上述車號普通重型機車，沿興隆路一段
        西往東方向騎駛，行駛至上開路口處前，因見路上突然
        有犬隻竄出至馬路，致閃避不及失控滑倒，因此受有下
        巴、右手腕、右手、右膝、右腳踝等處均擦傷及挫傷，
        及上排牙齒斷裂3根之傷害等情，為被告所不爭執（見
        偵查卷第6至7、39頁及其反面，原審卷第51至52頁），
        復有道路交通事故現場圖、道路交通事故調查報告表㈠
        、㈡、現場及車損照片12張、事故現場附近等處之監視
        器畫面照片5張、被告飼養犬隻照片2張、東元醫療社團
        法人東元綜合醫院於108年2月21日開立診斷證明書1份
        、臺灣新竹地方檢察署檢察官108年5月7日掣製勘驗報
        告及竹北分局車禍處理小組職務報告及原審於109年12
        月23日勘驗筆錄在卷可按（見偵查卷第12至14、16至17
        、19至27、33至35，原審卷第79、113至117、120至121
        、136頁），上情堪以認定。
 　（2）本件車禍事故因告訴人所行駛車道上出現犬隻閃煞不及
        而失控跌倒肇事：
　　  ①證人楊証朝證稱：本件車禍事故發生當天，我騎乘機車
        沿竹北市興隆路一段往東方向直行，當時我行經路口右
        側停放許多部自小客車，突然有1隻狗從某輛自小客車
        前衝出到道路上，我緊急剎車差點撞上那隻狗，那隻狗
        就往我左前方向即往馬路中間跑，告訴人騎機車到就碰
        到那隻狗，告訴人因此摔車，我有聽到狗慘叫一聲就跑
        走了，狗是往我行車反方向跑即往興隆路一段往西方向
        跑走的。當時我看到的狗差不多是中型一般狗的大小，
        比較像土狗，毛色稍微偏深色，我確定不是米格魯，身
        形、體型大小與被告所飼養小狗相符有黃色類似土狗的
        顏色，因為太快了沒辦法確定特徵，但我確定不是米格
        魯，外國人是高壯型，好像是穿短袖T-shirt，頭髮不
        多，該名外國人也是由興隆路一段往西方向跑去，事故
        現場除了該隻狗外，沒有看到其他犬隻，事故現場我有
        撿到狗項圈我有交給警察等語（見偵查卷第11、38頁反
        面，原審卷第125至130頁）。並有深淺藍色花紋狗項圈
        照片在卷可按（見偵查卷第24頁）
 　　 ②證人陳怡妤亦陳稱：108年2月21日晚間9時許，我騎乘機
        車沿新竹縣竹北市興隆路一段外車道往東直行至興隆路
        與台科路路口時，在騎乘中，我右側停放很多車輛，突
        然看見1隻狗從我右前方人行道橫越馬路，出現在我正
        前方，我看見時已經閃避不及，我就滑倒摔車了，當時
        有路人告知我有個外國人在追那隻狗，我有請警察陪我
        調附近大樓監視器，依證人所講外國人所跑方向調，一
        路調到被告住處，監視器影象中有發現確實有1位外國
        人去追剛才跟我發生車禍的那隻狗，及這隻跟我發生事
        故的狗是跟被告一起出門的，事故現場，除突然從路邊
        竄出的該隻小狗外，我沒有看到其他的狗，我確定與我
        發生事故的狗就是被告所有等語（見偵查卷第10、39頁
        ，原審卷第118至120、122頁）。
　　  ③是據證人2人上開多次所述事故發生經過，內容大致相符
        一致，並無矛盾、齟齬之處，證述均堪以採信，可認告
        訴人於上開時間，騎乘機車行經上述路段，因有1隻毛
        色偏深色、似土狗之中型犬隻，自路旁衝至馬路中奔走
        ，致告訴人見狀閃避不及人車倒地之情堪以認定。至於
        證人2人均無法從被告提出其飼養犬隻相片中確認是否
        為事發當時之犬隻，但證人均得以確認為中型犬、顏色
        為深色土黃色等，並見外籍男子追逐該跑到馬路上犬隻
        等情，所證述犬隻特徵、事發經過等不僅與被告飼養犬
        隻特色相符，且與監視器影像所呈亦同，尚難因此即認
        證人所證均屬模糊、不能確認而完全不採信，縱然證人
        陳怡妤事發後有在臉書上發文表示事發當時犬隻種類為
        「米格魯」，顯與被告飼養犬隻種類不同，然證人陳怡
        妤已說明其當時事情發生時很快，狗也很快跑掉，對於
        狗的品種不是十分瞭解，因此就依看到犬隻有淺色毛、
        中型犬的方向去尋找，想說這樣會比較明確，所以才如
        此寫等語（見原審卷第123至124頁），可徵事發當日，
        證人陳怡妤僅於事故現場見有一外籍男子往肇事犬隻方
        向追逐，毫無任何頭緒、資料，因此為順利尋找該該犬
        隻飼主，而自行推認犬隻品種發文，僅認如此可能較容
        易找尋相關線索之情而發文，與一般證人證述前後不一
        、矛盾之情不同，亦不因此而全盤推翻證人陳怡妤證述
        內容。
 　（3）本件被告所飼養犬隻於上開時間在上述地點車道上奔走
        致發生本件車禍，且被告事故發生前並未以狗鍊或牽繩
        牽繫犬隻：
　　  ①並觀原審勘驗員警調閱相關監視器影像所呈：
　　　Ⅰ、檔案名稱：沿路監視器畫面（4）MP4
　　　  ⅰ、事故發生前，一名外籍男子穿著淺色短袖上衣、深
            色五分褲帶所飼養犬隻沿人行道行走，犬隻自行在
            人行道上路樹旁來回嗅聞、行走，被告未使用牽繩
            或狗鍊拴繫犬隻。犬隻身體毛色有深及淺色。
  　　　ⅱ、事故發生前，同上穿著外籍男子帶犬隻過馬路，行
            經過程，未使用牽繩或狗鍊。
　　　Ⅱ、檔案名稱：沿路監視器畫面（1-2）MP4
　　　　　畫面上方中央分隔島中間出現1犬隻，從中央分隔島
          穿越過馬路，往畫面右側方向奔跑，犬隻並無繫有繩
          。
 　　 Ⅲ、檔案名稱：沿路監視器畫面（2-1）.MP4
　　　　　事故發生後，穿著淺色短袖上衣男子有轉身往犬隻奔
          走方向追逐動作。
　　　Ⅳ、檔案名稱：進入家中（5）MP4
　　　　　事故發生後，穿著淺色上衣、深色五分褲男子帶同犬
          隻返家，未使用牽繩、狗鍊。
　　　    以上，有警方調閱監視器畫面翻拍照片、臺灣桃園地
          方檢察署檢察官指揮檢查事務官勘驗監視器光碟勘驗
          報告、翻拍照片、原審勘驗筆錄，及警方調閱監視器
          設置位置圖均在卷可按（見偵查卷第25至28、33至35
          頁反面，原審卷第113至117頁）。
　　　Ⅴ、是由上開監視器畫面、翻拍照片及勘驗內容所載等，
          可見該淺色上衣、深色五分褲外籍男子外型與被告相
          似，所帶犬隻亦與被告所飼養犬隻大小、外型相符，
          行走過程中、過馬路前後，均未見該男子使用牽繩或
          狗鍊甚明，且相關畫面中，並未出現有2隻犬隻打架
          或追逐之情形。
　　  ②參以被告於偵查及原審中所陳：對於上開檔案名稱「沿
        路監視器畫面（4）MP4」中之穿著淺色短袖上衣、深色
        五分褲外籍男子是我，身旁所跟隨犬隻是我所飼養，這
        張照片是我從餐廳走出，我因為白色車輛擋住，並未看
        到本件車禍發生經過，我只能描述車禍前我看到2隻狗
        在我前方，1隻是我的狗，另外1隻是流浪狗，流浪狗的
        顏色只有描述他背上有一塊比較深的顏色，當時有2輛
        機車，第1台機車行經2隻狗所在位置時，因該機車車速
        不快，有煞車停下，第2台機車經過時感覺上騎的比較
        快，因為被汽車擋住，所以我只有聽機車倒地聲響，後
        來有看到1名女子站起來，我就去追我的狗，另1隻流浪
        狗我就沒有注意到，事故發生當下我的狗有穿越馬路，
        之後我回到餐廳看找到我的狗，看起來受到驚嚇，事故
        發生時我沒有繫上牽繩；事故現場照片中的狗項圈是我
        的狗的，我於警詢中所稱當時並未繫狗鍊是實在的等語
        （見偵查卷第6至7、39頁），於原審中亦陳：我確實有
        於起訴書上所載時地遛狗，走在路上時確實沒有繫狗鍊
        ，因為狗上廁所也需要隱私，所以沒有全程繫狗鍊，事
        發當天我的狗有被流浪狗攻擊，因此驚慌逃走，就離開
        我的視線，狗之後回到我太太開的餐廳，就是我一開始
        帶狗出來散步的地方，我回到餐廳時，狗已經在餐廳很
        驚慌躲在桌下等語（見原審卷第51頁）。
　 　 ③由上可見，被告於事發時地帶其飼養犬隻散步，然行進
        過程中，不論在人行道上或過馬路時，全程均未使用牽
        繩或狗鍊甚明。且由上開影像所呈，與證人楊証朝證述
        當下犬隻有遭撞擊等，可認被告所飼養犬隻，確實有在
        事發時地在馬路上奔走，而遭陳怡妤騎乘機車擦撞，陳
        怡妤人車失控跌倒，被告飼養犬隻因遭車禍事故擦碰及
        聲響受驚嚇而快速往證人楊証朝相反方向奔跑，不見蹤
        影，被告縱然從後方追逐，亦無法順利追上，待被告自
        行返回餐廳後，才見該犬隻自行認路返回餐廳，並因受
        驚嚇躲在桌下等情狀，確實足認被告所飼養犬隻即為奔
        走至馬路上，致告訴人陳怡妤閃避不及人車倒地發生車
        禍事故之犬隻之情甚明。
   （4）被告就本件車禍事故之發生確有過失：　　　　
　 　 ①按對於一定結果之發生，法律上有防止之義務，能防止
        而不防止者，與因積極行為發生結果者同。因自己行為
        致有發生一定結果之危險者，負防止其發生之義務，刑
        法第15條定有明文。又刑法上之「過失不純正不作為犯
        」，係結合不作為犯與過失犯二者，以「作為義務」與
        「注意義務」分別當成不作為犯與過失犯之核心概念。
        「作為義務」其法源依據主要係依刑法第15條第1項規
        定：「對於犯罪結果之發生，法律上有防止之義務，能
        防止而不防止者，與因積極行為發生結果者同。」乃以
        行為人是否具有「保證人地位」來判斷其在法律上有無
        防止犯罪結果發生之義務，進而確認是否應將法益侵害
        歸責予行為人之不作為。而「注意義務」其法源依據主
        要來自同法第14條第1項規定：「行為人雖非故意，但
        按其情節應注意，並能注意，而不注意者，為過失。」
        係以社會共同生活領域中之各種安全或注意規則，來檢
        視行為人有無注意不讓法益侵害發生之義務，進而決定
        其行為應否成立過失犯。即保證人地位僅是行為人「作
        為義務」之理由，無法直接從保證人地位導出「作為義
        務」之內容。至行為人是否違反「注意義務」仍應以行
        為人在客觀上得否預見並避免法益侵害結果為其要件。
        非謂行為人一經立於保證人地位，即應課予杜絕所有可
        能發生一切危害結果之絕對責任，仍應以依日常生活經
        驗有預見可能，且於事實上具防止避免之可能性，亦即
        須以該結果之發生，係可歸責於保證人之過失不作為，
        方得論以過失不純正不作為犯（最高法院31年上字第23
        24號判例、107年度台上字第3923、4276號判決意旨參
        照）。並按飼主應防止其所飼養動物無故侵害他人之生
        命、身體、自由或財產；又任何人不得有疏縱或牽繫畜
        、禽或寵物在道路奔走，妨害交通之行為，為動物保護
        法第7條及道路交通安全規則第140條第7款所明定。是
        依法令、契約、自己先行行為或基於其他法律之精神觀
        察，倘行為人負有防止結果發生之積極作為義務，即具
        有保證人地位，對於結果之發生，客觀上如有預見可能
        性且有迴避可能性，卻因行為人怠於履行防止結果發生
        之義務（即消極不為期待行為之不作為），致生犯罪構
        成要件之該當結果，即應負刑法上過失不純正不作為犯
        之責任。
 　　 ②據被告於本院中所陳：該犬隻我從牠40天大開始與太太
        一起飼養，為家中一員，平時由我訓練犬隻，該犬隻是
        訓練良好的狗，就算站在其他大狗或動物面前都不會亂
        追、失控，該犬隻可以跟身邊的人社交等語（見本院卷
        第64至65頁），則被告為本件肇事犬隻之飼主，明知應
        防止所飼養動物無故侵害他人生命、身體、財產，縱然
        其親自訓練該犬隻，且瞭解該其個性、脾氣，亦不得有
        疏縱寵物在道路奔走，為妨害交通行為，然於上開時、
        地帶其飼養犬隻外出散步遛狗，應適當防止、避免所飼
        養犬隻或因動物本性、或因突然受到外來刺激之影響，
        客觀上並無不能注意之情形，竟於疏未注意使用牽繩或
        狗鍊牽繫犬隻，或使用其他適當方式不致犬隻任意在路
        上、車道上奔走，但竟無任何適當作為，致其所飼養犬
        隻任意在路上奔走，並橫越馬路，造成本件告訴人騎乘
        機車見狀閃煞不及而失控倒地之車禍事故，告訴人因而
        受有前述傷害，是告訴人所受傷害與被告之過失行為間
        顯具相當因果關係甚明，被告自應負過失傷害之責。
   3、綜上所述，本件事證明確，被告犯行堪以認定，應依法論
      科。　　　　
（二）論罪：
　 1、被告行為後，刑法第284條之規定業經修正，並經總統於1
      08年5月29日公布，於108年5月31日施行，修正前刑法第2
      84條規定「因過失傷害人者，處6月以下有期徒刑、拘役
      或5百元以下罰金；致重傷者，處1年以下有期徒刑、拘役
      或5百元以下罰金（第1項）。從事業務之人，因業務上之
      過失傷害人者，處1年以下有期徒刑、拘役或1千元以下罰
      金；致重傷者，處3年以下有期徒刑、拘役或2千元以下罰
      金（第2項）。」（依刑法施行法第1條之1第1項、第2項
      前段規定，上開罰金刑之貨幣單位為新臺幣，且就所定數
      額提高為30倍），修正後刑法第284條則規定「因過失傷
      害人者，處1年以下有期徒刑、拘役或10萬元以下罰金；
      致重傷者，處3年以下有期徒刑、拘役或30萬元以下罰金
      。」，並刪除第2項業務過失傷害之處罰規定。經比較新
      舊法，修正後刑法第284條前段規定將法定刑有期徒刑部
      分提高為1年有期徒刑，罰金刑之上限則提高為新臺幣（
      下同）10萬元，是修正後之法律對於被告並無較有利，依
      刑法第2條第1項前段規定，即應適用修正施行前刑法第28
      4條第1項前段之規定。
 　2、查本件因被告過失不作為致告訴人見被告所飼養犬隻在馬
      路奔走而失控滑倒受上述傷害結果所為，係犯修正前刑法
      第284條第1項前段之過失傷害罪。
（三）撤銷改判理由：
 　　 原審就被告所犯修正前過失傷害罪，予以論罪科刑，固非
      無見，惟被告就本件事故發生為不作為過失行為導致，原
      審疏未審酌逕認被告過失犯行，顯有誤會，又本件車禍之
      發生，係因被告明知飼主應防止其所飼養動物無故侵害他
      人生命、身體、自由或財產，及不得疏縱寵物在道路上奔
      走，妨害交通行為，依當時並無不注意情事，帶其所飼養
      犬隻外出，竟疏未注意未將其所飼養犬隻牽繫牽繩、狗鍊
      ，或以其他適當方式約束、看顧，致其所日飼養犬隻侵入
      車道內奔走，致告訴人騎車經過見狀閃煞不及而倒地，受
      有事實欄所載傷害，告訴人就本件事故發生顯無過失，原
      判決僅依告訴人所製作新竹縣政府警察局道路交通事故談
      話紀錄表所載告訴人所自陳事故發生前車速約50至60公里
      ，並無其他釋明資料佐證，即逕僅於量刑審酌欄說明認告
      訴人就本件車禍事故亦有超速行駛之過失，亦有未合。
　　　被告上訴否認犯行，其以前詞為辯，顯無理由，業經本院
      指駁如前，然原判決有上述可議之處，自屬無可維持，應
      由本院撤銷改判。
（四）爰審酌被告為本件事故犬隻之飼主，明知應防止其所飼養
      動物無故侵害他人生命、身體、財產，不得疏縱寵物在道
      路奔走，妨害交通行為，於本件事發前帶其所飼養犬隻外
      出散步應確實依規定，使用適當措施如牽繩、狗鍊或其他
      適當可防止所飼養犬隻有侵害他人、妨害交通之行為，竟
      疏未注意而無任何作為，致其所飼養犬隻在道路上奔走並
      闖入車道內而生本件車禍事故之過失程度，告訴人所受傷
      害之傷勢，及被告犯後否認犯行、迄未與告訴人達成和、
      調解之犯後態度，暨被告於原審中所陳之智識程度、家庭
      經濟、生活狀況等一切情狀，量處如主文第2項所示之刑
      ，並諭知易科罰金之折算標準。
據上論斷，應依刑事訴訟法第369條第1項前段、第364條、第299
條第1項前段，判決如主文。
本案經檢察官張凱絜提起公訴，檢察官卓俊吉到庭執行職務。
中　　華　　民　　國　　110 　年　　6 　　月　　17　　日
                  刑事第十四庭  審判長法　官  黃斯偉
                                      法　官  黎惠萍
                                      法　官  程克琳
以上正本證明與原本無異。
不得上訴。
                                      書記官  劉靜慧 
中　　華　　民　　國　　110 　年　　6 　　月　　17　　日
附錄：本案論罪科刑法條全文：
108年5月29日修正前中華民國刑法第284條
因過失傷害人者，處六月以下有期徒刑、拘役或五百元以下罰金
，致重傷者，處一年以下有期徒刑、拘役或五百元以下罰金。從
事業務之人，因業務上之過失傷害人者，處一年以下有期徒刑、
拘役或一千元以下罰金，致重傷者，處三年以下有期徒刑、拘役
或二千元以下罰金。